【裁判字號】    89,訴,2243
【裁判日期】    900111
【裁判案由】    偽造文書等
【裁判全文】
台灣板橋地方法院刑事判決                        八十九年度訴字第二二四三號
    公  訴  人  台灣板橋地方法院檢察署檢察官
    被      告  乙○○
右列被告因偽造文書等案件，經檢察官提起公訴（八十九年度偵字第二０八六七號）
，本院判決如左：
    主  文
乙○○連續行使偽造私文書，足以生損害於公眾及他人，處有期徒刑伍月。
    事  實
一、乙○○與甲○○原係同居男女朋友關係，乙○○因需款孔急，知甲○○所有之郵
    局郵政儲金簿一本及印章一枚置放於台北縣泰山鄉○○路三巷八號四樓二人同居
    之住處抽屜內，認有機可趁，竟基於意圖為自己不法所有之概括犯意，於民國（
    下同）八十九年六月三十日起至同年八月十日止，先後八次持上開甲○○所有之
    郵政儲金簿及印章，前往台北縣泰山鄉○○路郵局，並將印章盜蓋在郵局郵政存
    簿儲金提款單上，且在其上書寫提款金額分別為新台幣（下同）五千元、一萬元
    、一萬元、二千元、三千元、一萬四千元、六千元及二萬七千五百元，偽造郵政
    存簿儲金提款單之私文書共八紙，佯以甲○○之名義表示甲○○欲提領上開款項
    ，再連同該等提款單及上開存摺持以行使交付予不知情之郵局承辦人員，使郵局
    承辦人員陷於錯誤，不疑有他，誤以為乙○○係有權辦理領款之人而交付上開款
    項，共計七萬七千五百元，足以生損害於甲○○及郵局對金融存提款管理之正確
    性。嗣因甲○○發現存款短少，向郵局調閱提款單，始循線查悉上情。
二、案經被害人甲○○訴由台北縣警察局新莊分局報請台灣板橋地方法院檢察署檢察
    官偵查起訴。
    理  由
一、右揭事實，業據被告乙○○迭於警訊及偵審中坦承不諱，並經告訴人甲○○分別
    於警訊及偵審中指訴綦詳，復有記載上開盜領存款紀錄之郵政存簿儲金簿交易明
    細表及被告偽造之提款單三紙附卷可稽。罪證明確，被告犯行洵堪認定。
二、查被告乙○○盜用告訴人甲○○之印章，蓋印於郵局提款單予以偽造，並持向郵
    局人員冒領告訴人存款之行為，均足生損害於郵局對金融存提款管理之正確性及
    告訴人本人之利益。核被告所為，係觸犯刑法第二百十六條、第二百十條之行使
    偽造私文書罪及同法第三百三十九條第一項詐欺取財之罪。又被告盜用印章為偽
    造私文書之階段行為，另偽造私文書之低度行已為行使偽造私文書之高度行為所
    吸收，均不另論罪。再被告先後多次行使偽造私文書及詐欺取財之犯行，均時間
    緊接，且犯罪構成要件相同，顯各係基於概括犯意為之，均為連續犯，皆應論以
    一罪，並各加重其刑。又被告所犯上開二罪間，有方法、結果之牽連關係，為牽
    連犯，應從一重以行使偽造私文書罪處斷。爰審酌被告之品行、智識程度及被告
    因缺錢花用而盜領被害人甲○○之存款共七萬七千五百元對被害人及郵政機關所
    造成之損害程度尚屬輕微以及被告犯罪後坦承犯罪頗有悔意並已求得被害人原諒
    （經記明筆錄在卷）等一切情狀，量處如主文所示之刑，以資懲儆。
三、至被告偽造之郵政存簿儲金提款單共有八紙均已提出交付於上開郵局，已非被告
    所有，而其上由被告盜用告訴人甲○○印章所蓋印文八枚，並非屬偽造印章之印
    文，均無從於本案中諭知沒收，併此敘明。
四、另公訴意旨略以：被告乙○○意圖為自己不法之所有，於八十九年六月間，在台
    北縣泰山鄉○○路三巷八號四樓住處，竊取告訴人甲○○所有之郵政儲金簿一本
    及印章一枚，因認被告另涉犯刑法第三百二十條第一項竊盜之罪嫌。惟按犯罪事
    實應依證據認定之，無證據不得推定其犯罪事實，刑事訴訟法第一百五十四條定
    有明文。又按刑法上竊盜罪之成立以須意圖為自己或第三人不法所有，而取他人
    所有之物為其構成要件，最高法院二十三年上字第一八九二號判例意旨可資參照
    。訊據被告乙○○堅決否認有何竊盜之犯行，並辯稱：伊取走甲○○儲金簿及印
    章目的在於提領金錢，且每提領一次就把儲金簿及印章放回原處歸還，伊並無不
    法所有之意圖等語。經查：儲金簿及印章本為提領款項之憑證，本身原無重大財
    產價值，而本件被告取走之目的，僅在於持以盜領金錢，每次提領完後均歸還原
    處，已如前述，況其於八十九年八月間最後一次提領完後，業已將儲金簿及印章
    置放於前揭住處抽屜內，亦據告訴人甲○○於本院審理時陳述屬實，足見被告主
    觀上對該儲金簿及印章並無不法所有之意圖，客觀上亦無證據證明被告有將該儲
    金簿及印章擅自處分而據為不法所有之情事，自難論以竊盜罪責。此外，復查無
    其他積極證據足認被告有何竊盜之犯行，惟因公訴人認此部分與前揭已論罪部分
    為牽連犯具有裁判上一罪之關係，故不另為無罪之諭知，附此說明。
據上論斷，應依刑事訴訟法第二百九十九條第一項前段，刑法第五十六條、第二百十
條、第二百十六條、第三百三十九條第一項、第五十五條，罰金罰鍰提高標準條例第
一條前段，判決如主文。
本案經檢察官張云綺到庭執行職務
中    華    民    國     九    十     年     一     月    十    一      日
                              台灣板橋地方法院刑事第二庭
                                  法  官  潘  長  生
（得於十日內上訴）
附錄本案論罪科刑法條
刑法第二百十條、第二百十六條、第三百三十九條：


司法院資訊處製作；財團法人民間司法改革基金會備份。
